【裁判字號】    99,消債抗,178
【裁判日期】    990831
【裁判案由】    消債聲明異議
【裁判全文】
臺灣高雄地方法院民事裁定           99年度消債抗字第178號
抗  告  人  甲○○
上列當事人間因消費者債務清理條例聲明異議事件，抗告人對於
民國99年6 月30日本院99年度事聲字第209 號第一審裁定，提起
抗告，本院裁定如下：
    主  文
抗告駁回。
抗告程序費用新臺幣壹仟元由抗告人負擔。
    理  由
一、抗告意旨略以：抗告人98年度所得應以申報所得297,430 元
    計算，則抗告人平均每月所得應為24,786元，非原裁定依薪
    資轉帳資料所認定之26,265元。又原裁定以抗告人之次女於
    民國104 年3 月即已成年，依法不得再主張應受扶養，抗告
    人於次女成年後應可提高還款金額，然現今社會教育普及，
    抗告人之次女成年後將繼續升學，於大學畢業前，仍須由抗
    告人扶養，故抗告人之次女可預期仍有受扶養之權利及必要
    ，爰依法提起本件抗告等語。
二、按債務人有薪資、執行業務所得或其他固定收入，法院認更
    生方案之條件公允者，得不經債權人會議可決，逕依債務人
    之聲請或依職權以裁定認可更生方案；有下列情形之一者，
    法院不得為前項之認可：三、無擔保及無優先權債權受償總
    額，顯低於法院裁定開始更生程序時，依清算程序所得受償
    之總額，消費者債務清理條例第64條第1 項定有明文。衡以
    消費者債務清理條例設制目的，乃使經濟上已陷於窘境之債
    務人，得藉由重建型之更生程序或清算型之清算程序清理其
    債務，以妥適調整債務人與債權人及其他利害關係人間之權
    利義務關係，保障債權人獲得公平受償，並謀求消費者經濟
    生活之重建復甦機會。是上開條文所稱「條件公允」者，自
    應審酌更生方案之內容是否詳為考量債務人之償債能力及償
    債基礎，並兼顧債權人受償利益，如債務人之經濟狀況在可
    預期之將來必發生變動，例如房屋貸款即將到期、懷孕子女
    將要出生致扶養費用增加、或未成年子女成年後失其受扶養
    權利等情形，自應於擬定更生方案時加以斟酌。
三、經查：
（一）抗告人現任職於綠葉創意股份有限公司（下稱綠葉公司）
      ，其98年度申報所得稅之所得額雖為297,430 元，平均月
      收入為24,786元，有其稅務電子閘門財產所得調件明細表
      在卷可稽（事聲卷第10頁），然其98年度薪資轉帳總額則
      為315,182 元，平均每月收入為26,265元，則業據抗告人
      陳明在卷，並有抗告人提出之上海商業儲蓄銀行存摺資料
      附卷可參（事聲卷第20-24 頁），經核對其所提出之薪資
      單（事聲卷第124 頁以下），抗告人前開申報所得之數額
      係須申報並課徵所得稅之所得額（即列入扣繳憑單內之所
      得），尚未包含免納所得稅之伙食津貼等免稅所得在內，
      此由薪資單欄之「課稅所得（A1) 」、「免稅所得（A2）
      」、「轉帳（D2）」即可得知，故抗告人每月實際收入仍
      應以轉帳之薪資所得資料作為衡量基準，否則即有低估債
      務人還款能力之情形。是原裁定以抗告人之薪資轉帳資料
      認定其還款能力為26,265元，並無違誤，抗告人主張應以
      申報所得稅所得額計算其每月薪資云云，並不足採。
（二）又抗告人之次女蔡宜勳係84年3 月8 日生，有其戶籍謄本
      在卷可稽（消債更卷第14頁），則其應於104 年3 月8 日
      即已成年，而抗告人於其次女成年後依法即不必再負扶養
      義務，此部分因免除扶養義務所無須支出之扶養費用，對
      於債權人權益影響非微，自應於更生方案中予以審酌。抗
      告人抗告人雖稱其次女成年後仍為在學學生，需受其扶養
      云云，然子女既已成年，如智識正常，身體健全，而無其
      他殘疾等特殊情事，客觀上即有一定之謀生能力，依法即
      應自謀生計，自負生活及法律上之負擔，且因其已成年依
      法並必須對父母負扶養義務，自不得再事事仰賴父母供給
      ，增加父母之負擔，故抗告人以其次女仍繼續就學，而主
      張其次女於成年後仍應受扶養，即非可採。從而，原裁定
      認更生方案應區分抗告人是否須支出此部份扶養費時間，
      而就更生方案之清償金額，另為審酌，參酌抗告人之本件
      更生方案期間長達8 年之久，自無違誤。
四、綜上所述，抗告人之抗告理由，均不足採。原審裁定以原更
    生方案未審酌抗告人於償債期間內，有可預期減少扶養費用
    支出之情形，未將此部分金額納入更生方案中審酌等情，而
    認本件更生方案尚難認條件公允，從而廢棄本院司法事務官
    依職權認可更生方案之處分，並無違誤。抗告意旨指摘原裁
    定不當，求予廢棄，為無理由，應予駁回。
五、據上論結，本件抗告為無理由，依消費者債務清理條例第15
    條，民事訴訟法第495 條之1 第1 項、第449 條第1 項、第
    95條、第78條，裁定如主文。
中    華    民    國    99    年    8     月    31    日
                      民事第四庭  審判長法  官  黃宏欽
                                        法  官  楊淑珍
                                        法  官  郭文通
上為正本係照原本作成。
本裁定不得再抗告。
中    華    民    國    99    年    8     月    31    日
                                        書記官  黃琬婷

司法院資訊處製作；財團法人民間司法改革基金會備份。
